臺灣新竹地方法院交通事件裁定　　　　 93年度交聲字第252號
原處分機關
即移送機關　交通部公路局新竹區監理所新竹市監理站
受處分人即
異　議　人　甲○○
上列異議人即受處分人因違反道路交通管理處罰條例案件，對於
交通部公路局新竹區監理所新竹市監理站民國93年12月 1日竹監
三字第裁51─E00000000 號、51─E00000000 號違反道路交通管
理事件裁決書之裁決，聲明異議，本院裁決如下：
    主  文
原處分均撤銷。
甲○○汽車駕駛人，駕車行經有燈光號誌管制之交岔路口闖紅燈
，處罰鍰新臺幣壹仟捌佰元，並記違規點數參點。
甲○○被裁處違反處罰條例之行為拒絕接受稽查而逃逸部分，不
罰。
    理  由
一、按道路交通管理處罰條例第4 條第1 項規定「駕駛人駕駛車
    輛或行人在道路上，應遵守道路交通標誌、標線、號誌之指
    示、警告、禁制規定，並服從執行交通勤務之警察或依法令
    執行指揮交通及交通稽查任務人員之指揮。」。同法第53條
    復規定「汽車駕駛人，行經有燈光號誌管制之交岔路口闖紅
    燈者，處新臺幣（下同）1800元以上5400元以下罰鍰。」並
    依同法第63條第1 項第3 款規定得記違規點數3 點。次按「
    汽車駕駛人，駕駛汽車有違反本條例之行為，經交通勤務警
    察或依法令執行交通稽查任務人員制止時，不聽制止或拒絕
    停車接受稽查而逃逸者，除按各該條規定處罰外，處3000元
    以上6000元以下罰鍰。」，同法第60條亦定有明文，並依同
    法第63條第1 項第1 款規定得記違規點數1 點。
二、原處分意旨略以：異議人即受處分人甲○○駕騎ＨＯＯ─一
    九０號重機車，於民國93年10月19日17時45分，在新竹市○
    ○路為新竹市警察局第三分局青草湖派出所警員黃詩憲舉發
    闖紅燈右轉（竹市警交字第E00000000 號違反道路交通管理
    事件通知單）及不服警方取締棄件逃逸（竹市警交字第E000
    00000 號違反道路交通管理事件通知單），移送原處分機關
    。異議人於應到案時間內提出申訴，原處分機關於93年10月
    29日以稽違933002728 號函轉舉發單位查證，經舉發單位於
    93年11月9日以竹市警交字0930082124 號函答覆，異議人紅
    燈右轉違規屬實，經警攔檢索驗證照時，僅留下駕照、行照
    即逕行離去，以消極行為，不服從稽查，掣單員警乃據以舉
    發。惟異議人仍表不服，原處分機關爰依據道路交通管理處
    罰條例第53條第1 項及第60條第1 項規定，於93年12月1 日
    就闖越紅燈部分以竹監三字第裁51─E00000000 號裁決書裁
    處異議人罰鍰1800元，就拒絕停車接受稽查而逃逸部分以51
    ─E00000000號裁決書裁處異議人罰鍰4800元。
三、異議意旨略以：異議人確實於上揭時地後載孩子騎乘前述重
    機車，看到前方是紅燈時，異議人正要停下來，後頭卻有人
    按喇叭，異議人以為有不良少年或有急事，就在紅燈情況下
    右轉過去，之後孩子說後面是警察，又聽到喇叭聲，異議人
    就停車，警察說超商那裡比較亮，所以停到那兒，異議人將
    證件拿出來，但也問警察為何紅燈時在後面按喇叭，警察說
    不要挑戰公權力，異議人與警察談話沒有交集後，其很生氣
    就載孩子離開了，連證件都未取回，本件乃警員在異議人尚
    未違規前，以懷疑之眼光憶惻異議人有違規之可能，先按鳴
    喇叭致本人產生警張恐懼，要趕緊保護小孩的心裡導致違規
    產生，而且若異議人拒絕稽查而逃逸，為何會配合將證件交
    至員警手上，因此異議人對於上開二裁決均不服，聲明異議
    請求予以撤銷等語。
四、經查：
（一）異議人前揭重機車輛於上開時間所行經之地點為新竹市○
      ○路與高峰路386巷之交叉路口（高峰路與高峰路386巷均
      為雙向道路，每個方向各單線道，惟高峰路與高峰路386
      巷呈Ｔ字型交叉路口），且設有行車管制號誌，此有新竹
      市警察局第三分局94年1月26日竹市警三分六字第0940001
      653號函所附之時地拍攝照片四張、證人即本件舉發警員
      黃詩憲於94年2月1日庭呈之現場繪製圖一紙在卷可稽，且
      為異議人所不爭執。
（二）本件關於異議人闖越紅燈之違規情形，雖無交通違規照片
      可稽，惟據證人黃詩憲警員證稱：「我和我的同事二人各
      騎一台警用機車，都穿著警察制服，當時我和我的同事看
      到異議人甲○○的機車已經超過停止線了，是機車的後輪
      都超過停止線了，所以我同事先按警笛，這時異議人甲○
      ○的車已經右轉到386 巷，我騎機車加速追過去，這時我
      也有按喇叭，我追異議人甲○○機車時，她小孩還有回頭
      看我，後來我追到386 巷才把異議人甲○○的車攔下來」
      、「異議人當時有打右轉方向燈，她打右轉方向燈而且超
      過停止線後還緩慢前進，只是是慢速度，當時異議人的機
      車上載了二個小孩，一個在異議人前面，一個在異議人後
      面」，並庭呈前述之現場繪製圖以為佐證。對此異議人雖
      辯稱沒有聽到鳴警笛，只聽到喇叭聲，但亦自承紅燈亮起
      時其是以時速約20、30公里的速度緩慢前進，有沒有超過
      停止線其沒有注意，而且當時其是從卷附第三張照片右下
      角所示之電線桿右轉往青草湖方向（見本院94年2月1日訊
      問筆錄）。而依卷附照片照片所示，異議人所稱之電線桿
      位置顯已超過該車道所規劃之停止線，從而，異議人當時
      行車之確實位置確已逾越停止線之事實甚明。又依證人黃
      詩憲警員證述：「本件之交叉路口燈號，一天當中除了早
      上六點到八點、下午四點到六點是紅綠燈時向正常運作外
      ，其餘時間分別是閃紅燈和閃黃燈」。而本件舉發違規之
      時間係93年10月19 日下午5時45分，異議人亦坦承於此時
      紅燈右轉，足見異議人於上開路段交通管制燈呈紅燈狀態
      時，以緩慢之速度逾越該路段之道路停止線，該當道路交
      通管理處罰條例第53條所定「汽車駕駛人，行經有燈光號
      誌管制之交岔路口闖紅燈者」之違規行為。至於異議人辯
      稱因為聽到喇叭聲音，以為有不良少年或有急事，所以就
      在紅燈情況下右轉過去云云，姑且不論證人黃詩憲警員否
      認在紅燈前曾鳴喇叭，縱使如此，異議人亦坦承若後面的
      人有急事按喇叭，當時應當停車靠邊，不需要右轉，讓後
      方車輛先行，何況異議人自承騎機車已有20多年之經驗，
      職是，異議人所稱「那時有一種很強的力量讓我右轉過去
      」云云，尚不足作為解免責任之事由。
（三）至於異議人有無「經交通勤務警察或依法令執行交通稽查
      任務人員制止時，不聽制止或拒絕停車接受稽查而逃逸」
      之情形，證人黃詩憲警員證稱：「我追到386 巷才把異議
      人甲○○的車攔下來，當時異議人甲○○有拿身分證、駕
      照、行照出來，異議人甲○○一下來就說她以為是不良少
      年按喇叭所以才紅燈右轉，想要迴避交通違規之事實‧‧
      我在開單的時候異議人就趁我們不注意騎機車載小孩離開
      ，我跟在後面喊妳的駕照、行照還沒有拿回去，異議人回
      頭說她要找里長去我們派出所。」，異議人則辯稱「我才
      在紅燈的狀況下右轉，剛右轉過去，我車上的小孩告訴我
      後面是警察，我就停邊邊，警察叫我拿證件，我也拿證件
      出來，我請問警察為何紅燈要在我後面按喇叭，警察說是
      要我不要挑戰公權力，我總共拿了身分證、駕照、行車執
      照給警察，身分證警察有還我，我人也站著跟警察交談，
      我並沒有拒絕停車接受稽查而逃逸的情形，我當場和警察
      談沒有交集，我本來想叫小孩去找里長來幫忙協調，我小
      孩走了幾步就被我叫回來，我想我自己的事情還是我自己
      處理不要麻煩里長，我很生氣就載著小孩離開了，所以駕
      照、行照沒有拿回來，‧‧」（均見本院93年2月1日訊問
      筆錄）。綜合上情，足見當時異議人於受警員欄檢時，曾
      停車並將身分證、駕照、行車執照等證明文件交由警員稽
      核，並無「汽車駕駛人，駕駛汽車有違反本條例之行為，
      經交通勤務警察或依法令執行交通稽查任務人員制止時，
      不聽制止或拒絕停車接受稽查而逃逸」之情事。另證人黃
      詩憲警員雖力陳：異議人是以消極的方式來規避違反交通
      的事實，因為鳴警笛時異議人的機車沒有停下來，異議人
      騎到萊爾富超商才停下來。惟據卷附實地照片所示，萊爾
      富超商位置位於交岔路口電線桿右側約5 公尺，而異議人
      自承當時搭載小孩以時速20、30公里緩慢行進，衡諸本件
      異議人違規闖越紅燈地點在交叉路口轉彎處，則異議人聽
      到喇叭或警笛之聲音後欲停車，因車子之行車速度仍在，
      車輛自需再行駛一小段距離始得煞停，此與停駛於右側5
      公尺之超商前之事實相符，尚無從憑此認定異議人有以消
      極違規方式來規避稽查。又參諸違反道路交通管理事件統
      一裁罰基準及處理細則第11條第1 項第1 款之規定，受處
      分人拒絕簽章者，經員警在通知單上載明受處分人拒絕簽
      收之事由後，視為受處分人已收受該通知單，則依上開規
      定，異議人交付駕照、行照後逕行離去，雖未於舉發違反
      道路交通管理事件通知單上簽收，但如經員警載明事由，
      即視為異議人已收受該通知單而發生效力，準此，異議人
      之行為亦難謂已經構成不服稽查。從而，此部分之原處分
      理由，即有未洽。
（四）綜上，異議人行經有燈光號誌管制之交岔路口闖紅燈，但
      並無不聽警員制止或拒絕停車接受稽查之情事，均堪可認
      定，原處分機關就異議人闖越紅燈部分，漏未依道路交公
      管理處罰條例第63條第1項第3款規定併記違規點數3點，
      於法不合，就異議人並無不聽警員制止或拒絕停車接受稽
      查之情事，卻予以裁罰，亦有未當，是本件二項處分均應
      予撤銷，除仍以異議人行經有燈光號誌管制之交岔路口闖
      紅燈裁處罰鍰1,800元外，依法併記違規點數3 點。
五、據上論斷，應依道路交通案件處理辦法第20條，裁定如主文
    。
中　　華　　民　　國　　94　　年　　5 　　月　　31　　日
                  交通法庭法　官　李珮瑜
以上正本證明與原本無異。
如不服本裁定，應於裁定送達後5日內向本院提出抗告狀。
中　　華　　民　　國　　94　　年　　5 　　月　　31　　日
                          書記官　龔紀亞
